臺灣宜蘭地方法院民事判決　　　　　　　 99年度訴字第332號
原　　　告　謝雅雲
被　　　告　朱明裕
上列當事人間因過失傷害事件，原告提起刑事附帶民事訴訟（本
院99年度交簡附民字第37號），經本院刑事庭裁定移送前來，本
院於民國100年4月19日言詞辯論終結，判決如下：
    主   文
被告應給付原告新臺幣貳拾伍萬玖仟元，及自民國九十九年七月
八日起至清償日止，按週年利率百分之五計算之利息。
原告其餘之訴駁回。
訴訟費用由被告負擔百分之十四，餘由原告負擔。
本判決第一項得假執行；但被告以新臺幣貳拾伍萬玖仟元為原告
供擔保後，得免為假執行。
原告其餘假執行之聲請駁回。
    事實及理由
一、原告起訴主張：被告於99年3月26日晚間6時許，在宜蘭縣蘇
    澳鎮信大水泥廠對面某雜貨店飲用啤酒後，已達不能安全駕
    駛動力交通工具之程度，猶騎乘車牌號碼267-DAX號重型機
    車，沿宜蘭縣冬山鄉○○路，由東往西方向行駛，於同日晚
    間7時50分許，行經梅林路1177號前，本應注意行經彎道時
    ，應減速慢行，作隨時停車之準備，且應注意車前狀況，隨
    時採取必要安全措施，以避免發生碰撞之危險，而依當時情
    形，並無不能注意之情事，竟因其酒後注意力降低且未減速
    行駛，疏未注意對向行走之原告，致迎面撞擊，造成原告受
    有額頭、左頰撕裂傷、多處挫傷、左顴骨併上頷骨骨折、左
    腳踝骨折、右腳踝併右手擦傷、牙齒斷裂、右鎖骨骨折等傷
    害，其本身亦受有臉部擦傷、腳膝蓋、手部擦傷等傷害，經
    送醫急救後，於同日晚間9時22分許，檢得其血液中酒精濃
    度值每公升100毫克。且被告因就上開過失傷害與公共危險
    罪經鈞院以99年度交簡字第500號刑事判決判處罪刑在案。
    而原告除因此支出醫療費用、並有增加生活上需要及受有精
    神上損害共新台幣（下同）1,918,000元。為此，爰依侵權
    行為之法律關係，求為命被告應如數賠付上述金額。並聲明
    ：被告應給付原告1,918,000元，及自起訴狀繕本送達被告
    之翌日起至清償日止，按年息百分之5計算之利息，併陳明
    願供擔保，請准宣告假執行。
二、被告答辯意旨：
（一）因車禍肇事路段雖稍有彎曲，但路旁係設置有路燈，視線
      可達100公尺左右，在夜間仍非常清晰可見，而被告當時
      車速並未超過規定之限速程度，且係行駛道路之中央處，
      依道路交通事故現場圖之記載，原告之脫鞋及機車刮地痕
      跡、碎片等均在路中央，顯然可見原告是在道路中心處被
      機車所撞擊，其原因乃原告從對向行走，於被告行車靠近
      時突然穿越道路中央逼近被告之機車致使閃避不及才發生
      車禍，因此就當時事實而言，原告係突然穿越道路中央逼
      近被告之行為應屬與有過失，自不宜單獨責令伊負損害賠
      償之責任。
（二）再者，原告請求醫療費用僅係預估性質，並非確實之損害
      範圍，又其所稱住院期間其子需從國外返國看護，致無收
      入而請求機票費、計程車費與看護費均無證據可證。另原
      告請求之慰撫金亦過高，而無力負擔。綜上，被告之經濟
      情況甚差，實難同意原告所請求之鉅額賠償等語為辯，並
      聲明請求駁回原告之訴，如受不利判決願供擔保請准宣告
      免為假執行。
三、原告上開主張被告於上述時地酒後騎乘機車，因酒後注意力
    降低且未注意車前狀況，致發生上開車禍，造成原告受有前
    述傷害等情，業經原告提出財團法人羅許基金會羅東博愛醫
    院診斷證明書、受傷照片為憑，而被告上開公共危險及過失
    傷害之行為，亦經本院以99年度交簡字第500號刑事判決判
    處罪刑確定，此經本院調閱上開卷宗核閱屬實，且均為被告
    所不爭執，堪信原告此部分主張可採。原告進而主張，被告
    就上開車禍之發生應負全部過失責任，而應賠償原告醫療費
    用、增加生活上需要及精神上損害等情，被告則否認之並以
    前詞為辯。是經兩造整理後，確認本件應審認之爭點為：
    (一)原告就系爭車禍之發生是否與有過失？被告抗辯過失相
    抵，有無理由？若有，過失比例為何？（二）原告請求被告
    賠償之金額應為若干，始為合理？茲說明如下：
四、按因故意或過失，不法侵害他人之權利者，負損害賠償責任
    。不法侵害他人之身體或健康者，對於被害人因此喪失或減
    少勞動能力或增加生活上之需要時，應負損害賠償責任。不
    法侵害他人之身體、健康、名譽、自由、信用、隱私、貞操
    ，或不法侵害其他人格法益而情節重大者，被害人雖非財產
    上之損害，亦得請求賠償相當之金額，民法第184條第1項前
    段、第193條第1項、第195條第1項前段分別定有明文，被告
    就系爭車禍之發生，既有如上述之過失，自應依法負損害賠
    償之責。茲就原告得請求之賠償金額，分述如下：
  1.醫療費用部分：原告雖提出財團法人羅許基金會羅東博愛醫
    院醫療費用收據22,355元為憑（附民卷第5頁），然被告抗
    辯此部分款項已代原告支付等語，且為原告所不否認（本院
    卷第65頁），是原告此部分請求顯已重複，而無理由。原告
    復主張因上開車禍致使其顏面多處受傷，除經開刀外，亦需
    以美容手術及植牙手術予以治療，始能回復，因而需支出醫
    療費用850,000元部分，雖未據原告提出任何憑證以為證，
    然原告因上開車禍確實受有顏面及牙齒斷裂之傷害，已如前
    述，日後確實有再治療之必要，此亦有上開羅東博愛醫院99
    年12月27日(99)羅博醫字第2010120173號函可憑（本院卷第
    43 頁），是本院衡酌原告傷勢及日後可能之醫療需求，認
    原告關於日後醫療費之請求以10萬元為適當，逾此部分，則
    無理由。
  2.增加生活上需要之費用部分：原告因上開車禍右腿及右鎖骨
    骨折，住院期間即出院後1-2月均需僱用看護之必要等情，
    亦有前述羅東博愛醫院函文可查。是可認原告車禍後有2個
    月期間必須僱請看護，是原告請求住院與在家休養期間之看
    護費用合計68,000元（平均每日約1133元），尚屬合理有據
    ，自應准許。
  3.精神慰撫金部分：原告因此事件，身體多處遭受重創，精神
    上受有莫大之傷害，此均因被告上開過失行為所導致，是原
    告請求被告賠償非財產上之精神損害，核屬有據。查被告為
    高職肄業、已婚、有兩名小孩、名下並無不動產，且目前為
    打零工（見本院卷第65頁）；而原告車禍當時並無工作，只
    是在家照顧孫子，名下有不動產（本院卷第65頁），並有兩
    造財政部臺灣省北區國稅局財產歸屬資料清單可憑，經審酌
    兩造身份、地位、財產狀況及原告所受精神上痛苦等一切情
    狀，認原告請求精神慰撫金以350,000元應為適當，逾此部
    分請求，則無理由。
五、按損害之發生或擴大，被害人與有過失者，法院得減輕賠償
    金額，或免除之。民法第217條第1項定有明文。次按行人穿
    越道路時，應注意左右無來車，始可小心迅速穿越。道路交
    通安全規則第134條第1項第6款定有明文。查上開車禍路段
    僅繪設有路面邊線，而無分向設施、未繪設車道線與快慢車
    道分隔線之路段，路寬有4.8公尺，而本件車禍後，被告騎
    乘之重型機車後已移離，惟車禍現場留有刮地痕跡7.9公尺
    ，而刮地痕起點距左側路緣2.5公尺，此有道路交通事故現
    場圖、道路交通事故調查報告表附上開刑事卷宗可查。依上
    所述，顯然被告所騎乘機車於車禍時倒地位置係於上開道路
    接近中心處，且佐以散落之拖鞋、機車碎片之分布，亦均在
    道路上，而非路邊，足證被告抗辯係因原告穿越道路致伊閃
    避不及才發生本件車禍等語，係與車禍現場跡證相符。再以
    原告於上開刑事案件訊問時供稱：「我當時有看到被告的車
    子，他的車速很快，我從該道路的東邊，要往西邊去牽車」
    、「...我從該路右邊要走到對面牽車，我已經走到很靠近
    我車子的旁邊的位置，被告的機車就出現撞倒我了」等語，
    足見原告確係於上開路段有穿越道路之行為，且係於穿越道
    路時遭被告撞及等情應屬確實。本件車禍事故經送請臺灣省
    基宜區車輛行車事故鑑定委員會鑑定結果，亦為同此認定，
    此有上開鑑定委員會100年3月3日基宜鑑字第1005000417號
    函及鑑定意見書可參。是被告辯稱原告有穿越道路而未注意
    來車之與有過失，應屬可採。至於原告復主張被告上開所辯
    與刑事判決認定不同等情，然查刑事判決關於被告過失罪責
    之認定，並不涉及民事上被害人與有過失之判斷，是自不能
    以刑事判決已詳認被告過失情節，即遽推論原告無與有過失
    ，是原告此部分主張並無理由。被告因酒後注意力降低且未
    注意車前狀況，疏未注意行走之原告，肇致本件事故之發生
    ，其駕駛有疏失乙情已堪認定；然原告行經系爭車禍地點時
    ，於穿越道路時疏未注意來車而有疏失等情，亦堪認定。綜
    上所述，兩造就本件事故之發生均有過失，本院衡酌被告因
    酒後騎車疏未注意車前狀況，另原告同樣亦於穿越道路有未
    注意來車等情，本院認定被告應負百分之50之過失責任。綜
    上，被告之賠償金額即應依被告之過失程度減輕賠償金額。
    從而，原告因本件事故所受損害，合計應為518,000元（100
    000+68000+350000=518000），而被告應負50％之過失責任
    ，故應賠償原告之金額為259,000元（518,000元×50％）。
六、綜上所述，原告依侵權行為之法律規定，請求被告賠償之金
    額於259,000元及自起訴狀繕本送達被告之翌日即99年7月8
    日（附民卷第12頁）起至清償日止，按週年利率5％計算之
    法定遲延利息之範圍內，為有理由，應予准許；逾此範圍之
    請求，則無理由，應駁回之。
七、假執行之宣告：兩造均陳明願供擔保，聲請宣告假執行及免
    為假執行，就原告勝訴部分，因本件所命給付之金額未逾50
    0,000元，依民事訴訟法第389條第1項第5款規定應依職權宣
    告假執行，故原告此部分之請求，尚無必要，爰依職權宣告
    之，並就被告部分酌定相當擔保金額，准予宣告免為假執行
    ；至原告敗訴部分，其假執行之聲請，則因訴之駁回而失其
    附麗，應予駁回。
八、訴訟費用負擔之依據：民事訴訟法第79條。
中    華    民    國    100    年    5    月     3    日
                  臺灣宜蘭地方法院民事庭
                      法  官  蔡仁昭
正本係照原本作成。
如對本判決上訴，須於判決送達後20日內向本院提出上訴狀(須
附繕本)。
中    華    民    國   100    年    5     月    3     日
                      書記官  邱淑秋